【裁判字號】    99,易,3172
【裁判日期】    991231
【裁判案由】    妨害公務
【裁判全文】
臺灣板橋地方法院刑事判決              99年度易字第3172號
公  訴  人  臺灣板橋地方法院檢察署檢察官
被      告  黃進發
上列被告因妨害公務案件，經檢察官提起公訴（九十九年度偵字
第二七六三九號），本院行簡式審判程序，並判決如下：
    主  文
黃進發對於公務員依法執行職務時，施強暴，處有期徒刑肆月，
如易科罰金，以新臺幣壹仟元折算壹日。
    事  實
一、黃進發於民國九十六年間因傷害罪，經本院以九十六年度簡
    字第五七四六號判處拘役二十日，減為拘役十日；又於九十
    七年間因毀損等案件，經臺灣高等法院以九十七年度上易字
    第一一七三號判處拘役三十日、四十日，應執行拘役六十日
    ；於九十九年間因傷害案件，經臺灣高等法院臺南分院判處
    有期徒刑三月（尚未執畢）；於九十九年間因妨害公務等案
    件，經臺灣高等法院臺南分院判處有期徒刑七月（妨害公務
    ）、四月（毀損）、三月（傷害）、二月（妨害公務），應
    執行有期徒刑一年（尚未執畢）；仍不知謹慎。因長期照顧
    家中生病之長輩，心情鬱悶不佳，於九十九年十月十一日在
    某不詳地點飲酒後，於同日下午三時許，騎乘車牌號碼ＢＪ
    Ｚ－１３０號普通重型機車，在新北市三重區（改制前為臺
    北縣三重市）「永豐公園」附近藉酒喧嘩吵鬧，經路人報警
    後，新北市政府警察局（改制前為臺北縣政府警察局）三重
    分局永福派出所警員邱木榆、林晏廷二人據報前往處理。於
    同日下午三時四十五分許，邱木榆、林晏廷二人到達現場後
    ，發現黃進發滿身酒味騎乘機車在場喧鬧，欲對黃進發施以
    酒測，黃進發見狀遂騎乘機車往同市○○○路○段方向駛離
    。林晏廷、邱木榆二人於同日下午三時五十二分許，追躡至
    永安北路一段一巷五號前將黃進發攔停，並要求其出示證件
    及進行呼氣酒精濃度測試。詎黃進發非但以不正常之呼氣方
    式拒絕酒精濃度測試，且為離去現場，竟基於妨害公務之犯
    意，以單手推打之強暴方式（起訴書誤認有脅迫之行為），
    攻擊依法執行職務之警員邱木榆、林晏廷，致警員邱木榆受
    有右膝擦傷二公分、左膝擦傷三公分之傷害，警員林晏廷則
    受有左肘擦傷一．五公分、右手掌擦傷０．六公分、下腹部
    挫傷之傷害（傷害部分均未告訴），嗣二名員警將黃進發壓
    制在地，並以現行犯逮捕。
二、案經新北市政府警察局三重分局報請臺灣板橋地方法院檢察
    署檢察官偵查起訴，黃進發於本院準備期日中就被訴事實為
    有罪陳述，本院行簡式審判程序。
    理  由
一、按除被告所犯為死刑、無期徒刑、最輕本刑為三年以上有期
    徒刑之罪或高等法院管轄第一審案件者外，於第一次審判期
    日前之準備程序進行中，被告先就被訴事實為有罪之陳述時
    ，審判長得告知被告簡式審判程序之旨，並聽取當事人、代
    理人、辯護人及輔佐人之意見後，裁定進行簡式審判程序，
    刑事訴訟法第二百七十三條之一第一項定有明文。經核本件
    被告所犯係死刑、無期徒刑、最輕本刑為三年以上有期徒刑
    以外之罪，其於準備程序中就被訴事實為有罪之陳述，經法
    官告知簡式審判程序之旨，並聽取公訴人及被告之意見後，
    本院認宜進行簡式審判程序，爰依上揭規定進行簡式審判程
    序，合先敘明。
二、訊據被告黃進發就於上揭時地，對依法執行職務之公務員施
    強暴之犯罪事實，於本院審理中供承不諱，核與警員邱木榆
    、林晏廷二人之職務報告書內容相符，並有酒測紀錄表、警
    員出勤紀錄、工作紀錄簿各一紙，臺北縣立醫院診斷證明書
    二紙及現場搜證照片十一張在卷可稽。本案事證明確，被告
    犯行堪以認定，應依法論科。
三、按刑法第一百三十五條第一項之罪，係以對於公務員依法執
    行職務時施強暴脅迫為要件，所謂依法，指依據法令而言；
    所謂施強暴，不以對於公務員之身體直接實施暴力為限，凡
    以公務員為目標，而對物或對他人施暴力，其結果影響及於
    公務員之執行職務者，亦屬之（最高法院七十五年度台上字
    第三０九七號、八十四年度台非字第三三三號判決參照）。
    本件警員邱木榆、林晏廷二人係新北市政府警察局三重分局
    永福派出所之警員，當日係接獲民眾報案有人在永豐公園藉
    酒滋事後，依勤務分配前往現場處理，自屬公務員依法執行
    職務中無訛。被告在警員執行公務對其實施酒測時，接續對
    警員邱木榆、林晏廷二人之身體施以推打之暴力，造成二人
    身體受傷，當足以影響警員邱木榆、林晏廷上開職務之執行
    。故核被告所為，係犯刑法第一百三十五條第一項之妨害公
    務罪。又刑法第一百三十五條第一項之妨害公務罪，係侵害
    國家法益之犯罪，以保護國家公權力之執行為目的，並非侵
    害個人法益之犯罪，如對於公務員二人以上依法執行職務時
    ，施強暴，仍屬單純一罪，並無刑法第五十五條想像競合犯
    之法例適用。另被告係以推打之強暴方式犯之，起訴書認有
    脅迫之行為，尚有誤會，附此敘明。爰審酌被告有多次傷害
    、毀損、妨害公務之紀錄，仍不知悔改，再為本案妨害公務
    之犯行，惡性非輕，但衡酌其因長期照顧家中生病之長輩，
    心情鬱悶不佳而飲酒，欠缺情緒控制之能力，犯罪時所受之
    刺激，兼衡其犯罪之動機、目的、手段，警員所受之傷勢不
    重，犯罪所生之危害，及犯罪後坦承犯行之態度等一切情狀
    ，量處如主文所示之刑，並諭知易科罰金之折算標準，以資
    懲儆。
據上論斷，應依刑事訴訟法第二百七十三條之一第一項、第二百
九十九條第一項前段，刑法第一百三十五條第一項、第四十一條
第一項前段，刑法施行法第一條之一第一項、第二項前段，判決
如主文。
本案經檢察官李超偉到庭執行職務。
中    華    民    國    99    年    12    月    31    日
                        刑事第一庭  法  官  鄭水銓
以上正本證明與原本無異。
如不服本判決應於收受判決後十日內向本院提出上訴書狀，並應
敘述具體理由。其未敘述上訴理由者，應於上訴期間屆滿後二十
日內向本院補提理由書（均須按他造當事人之人數附繕本）「切
勿逕送上級法院」。
                                    書記官  洪紹甄
中    華    民    國    99    年    12    月    31    日
附錄本案論罪科刑法條全文：
刑法第一百三十五條
對於公務員依法執行職務時，施強暴脅迫者，處三年以下有期徒
刑、拘役或三百元以下罰金。
意圖使公務員執行一定之職務或妨害其依法執行一定之職務或使
公務員辭職，而施強暴脅迫者，亦同。
犯前二項之罪，因而致公務員於死者，處無期徒刑或七年以上有
期徒刑；致重傷者，處三年以上、十年以下有期徒刑。

司法院資訊處製作；財團法人民間司法改革基金會備份。
